臺灣臺中地方法院民事判決　　　　　　　99年度訴字第2309號
原　　　告　莊周金蘭
訴訟代理人　莊明智
被　　　告　正男
訴訟代理人　許哲嘉律師
複　代理人　韓國銓
上列當事人間清償借款事件，本院於民國100 年4 月25日言詞辯
論終結，判決如下：
    主    文
被告應給付原告新臺幣壹佰貳拾萬元，及自民國九十九年十月二
十二日起至清償日止，按週年利率百分之五計算之利息。
原告其餘之訴駁回
訴訟費用新臺幣貳萬零捌佰元，其中新臺幣壹萬貳仟肆佰捌拾元
由被告負擔，餘由原告負擔。
本判決原告勝訴部分，於原告以新臺幣肆拾萬元為被告供擔保後
，得假執行；但被告如以新臺幣壹佰貳拾萬元為原告預供擔保，
得免為假執行。
原告其餘假執行之聲請駁回。
    事實及理由
貳、實體方面：
一、原告起訴主張略以：
（一）被告於民國87年1 月16日簽發面額新臺幣（下同）200 萬
      元本票1 紙（下稱系爭本票）向原告借款，經原告向臺中
      縣沙鹿鎮農會（下稱沙鹿鎮農會）貸得款項後，將其中20
      0 萬元（下稱系爭借款）借予被告使用等情，業經被告於
      鈞院98年度訴字第3117號民事執行異議之訴起訴狀所自認
      ，故原告就被告自認之事實已毋庸舉證。被告雖於該案主
      張部分清償云云，然原告並無被告清償借款之資料，且系
      爭本票仍由原告執有，足證被告迄今仍未返還系爭借款。
      縱然被告主張系爭本票已罹於時效而消滅，原告無法以票
      據關係獲償，惟原告仍得依請求返還借款之法律關係向被
      告求償，並請求法定之利息。
（二）對被告答辯之陳述：
  １、原告因被告屆期未清償系爭借款，致沙鹿鎮農會對原告及
      連帶保證人莊明智以清償借款事件向鈞院起訴（案號：89
      年度訴字第4106號），原告因被追訴，不得已於90年2 月
      15日以自己所備現金償還該筆貸款。被告辯稱其數次以現
      金及客票清償債務，又以被告為發票人開立支票作為尾款
      云云，均非事實。
  ２、兩造間除了本件200 萬元借款糾紛外，另有土地價款的糾
      紛，原告是買方，被告是賣方，原告因被告賣太貴而請被
      告退還部分價款，但金額為何則因時間太久而忘記，被告
      提出以被告為發票人、豐原市信用合作社（嗣被三信商業
      銀行合併）為付款人、發票日89年12月31日、面額80萬元
      之支票（下稱系爭80萬元支票），應該是被告退還該件土
      地糾紛賣貴之價款。原告不清楚系爭80萬元支票是拿去沙
      鹿農會償還款項，又利息95,223元亦是由原告繳付。
（三）並聲明：
  １、被告應給付原告200 萬元，及自87年1 月16日起至清償日
      止按週年利率（起訴書漏載「週年利率」）百分之5 計算
      之利息。
  ２、願供擔保，請准宣告假執行。
二、被告答辯略以：
（一）被告固不否認有向原告借貸並簽發系爭本票之事實，但系
      爭借款係原告向沙鹿鎮農會辦理抵押貸款，並將其中200
      萬元借予被告而來，被告除以數次現金及客票交付予原告
      用以清償系爭借款外，尚交付系爭80萬元支票予原告，作
      為清償原告向沙鹿鎮農會之貸款尾款。故被告確已清償原
      告系爭借款，原告對被告並無借款債權存在。原告稱該筆
      80萬元與本件無關，應該由原告舉證證明之。
（二）並聲明：
  １、原告之訴駁回。
  ２、如受不利判決，願供擔保，請准宣告免假執行。
三、法院之判斷：
（一）原告主張被告於87年1 月16日簽發系爭本票向原告借款，
      經原告向沙鹿鎮農會貸得款項後，將其中200 萬元借予被
      告使用之事實，為被告所不爭執，並有系爭本票、擔保放
      款借據、沙鹿鎮農會函附之借款及還款紀錄明細資料附卷
      可稽，堪先認定為真實。
（二）原告主張被告就系爭借款迄未清償分文，為被告所否認，
      辯稱：業已全數清償云云。按請求履行債務之訴，原告就
      其所主張債權發生原因之事實，固有舉證之責任，若被告
      自認此項事實而主張該債權已因清償而消滅，則清償之事
      實，應由被告負舉證之責任，此觀民事訴訟法第277 條之
      規定自明。最高法院28年上字第1920號判例可資參照。經
      查：
  １、被告主張其有持交系爭80萬元支票予原告，以供清償原告
      向沙鹿鎮農會申貸之款項等語，有沙鹿鎮農會100 年4 月
      12 日 函暨函附之轉帳支出傳票、儲蓄存款取款條、放款
      處理單、現金收入傳票存卷可憑，堪信實在。原告稱：系
      爭80萬元支票是被告退還雙方另件買賣糾紛之賣貴價款云
      云，則未提出任何證據以實其說，且與上開沙鹿鎮農會函
      覆之資料不符，並非事實，委不可採。據上，被告確有以
      系爭80萬元支票清償系爭借款中之80萬元，即臻明確，洵
      堪認定。
  ２、被告又主張除系爭80萬元支票外，另有以數次現金及客票
      交付予原告用以清償系爭借款云云，則為原告所否認，被
      告自應就此利己之清償事實，負舉證責任。然被告自承無
      法提出任何證據證明系爭80萬元支票以外之清償事實，有
      本院100 年3 月14日言詞辯論筆錄第2 頁存卷可佐，則依
      前揭舉證責任分配原則，被告此部分所辯，即無足取。
  ３、從而，原告主張被告就系爭借款尚有120 萬元迄未清償，
      即屬有據，為有理由。
（三）再按給付有確定期限者，債務人自期限屆滿時起，負遲延
      責任。給付無確定期限者，債務人於債權人得請求給付時
      ，經其催告而未為給付，自受催告時起，負遲延責任。其
      經債權人起訴而送達訴狀，或依督促程序送達支付命令，
      或為其他相類之行為者，與催告有同一之效力。為民法第
      229 條第1 項、第2 項所明定。又遲延之債務，以支付金
      錢為標的者，債權人得請求依法定利率計算之遲延利息。
      但約定利息較高者，仍從其約定利率；而應付利息之債務
      ，其利率未經約定，亦無法律可據者，週年利率為5 ％，
      民法第233 條第1 項、第203 條亦有明文。查本件原告與
      被告就系爭借款並未定有清償日，屬無確定期限之給付。
      而原告在依返還借款（按即清償借貸）之法律關係，提起
      本件訴訟之前，雖曾持系爭本票向本院聲請本票准許強制
      執行，請求被告給付票款，並經本院於89年12月8 日以89
      年度票字第18220 號裁定准許在案，但系爭本票債權與本
      件返還借款之法律關係乃不同之請求權基礎，為不同之給
      付，原告有無催告給付之事實，自應分別視之；況且，原
      告持本院89年度票字第18220 號民事裁定聲請強制執行後
      ，被告提起債務人異議之訴，經本院98年度訴字第3117號
      審認結果，判決：本件原告不得執本院89年度票字第18
      220 號民事裁定暨確定證明書之執行名義對本件被告為強
      制執行。本院98年度司執字第54090 號給付票款強制執
      行事件程序應予撤銷，並確定在案，有本院依職權調取之
      98年度訴字第3117號民事案卷足資參佐。是以原告在提起
      本件清償借款訴訟前，既未能提出任何證據證明曾向被告
      催告給付系爭借款，揆諸前揭規定，應認本件起訴狀繕本
      之送達，方生催告之效力。又被告係於99年10月22日收受
      本件起訴狀繕本，有本院送達證書附卷可證，且迄未清償
      原告120 萬元，應自受催告時起即99年10月22日起，負遲
      延責任。從而，原告請求被告自99年10月22日起至清償日
      止，按年利率5 ％計算之法定遲延利息，核無不合。逾此
      部分之利息請求，於法無據，不應准許。
（四）綜上所陳，原告依返還借款之法律關係，請求被告給付12
      0 萬元，及自99年10月22日起至清償日止，按週年利率5
      ％計算之法定遲延利息，為有理由，應予准許；超過上開
      應准許之部分，非屬正當，應予駁回。
四、本件事證已臻明確，兩造其餘攻擊防禦方法及舉證，與本件
    判決結果並無影響，爰不逐一論述，附此敘明。
五、假執行之宣告：
    兩造均陳明願供擔保請為宣告假執行或免為假執行，就原告
    勝訴部分，經核均與規定相符，爰分別酌定相當之擔保金額
    予以宣告。至於原告敗訴部分，其假執行之聲請失所附麗，
    應併予駁回。
六、結論：原告人之訴一部有理由，一部無理，依民事訴訟法第
    79條、第390 條第2 項、第392 條第2 項，判決如主文。
中    華    民    國    100    年    5    月     9    日
                    民事第一庭  法  官  莊嘉蕙
正本係照原本作成。
如對本判決上訴，須於判決送達後20日內向本院提出上訴狀（須
附繕本）。如委任律師提起上訴者，應一併繳納上訴審裁判費。
中    華    民    國   100    年    5     月    9     日
                                書記官  吳詩琳